最高法院刑事判決　　　　　　九十六年度台上字第一三九八號
上　訴　人　甲○○（原名張慰龍）
　　　　　　　　　　執行中）
上列上訴人因擄人勒贖案件，不服台灣高等法院中華民國九十六
年一月十一日第二審更審判決（九十五年度上重更(一)字第一０號
，起訴案號：台灣桃園地方法院檢察署九十三年度偵字第一四九
一九號），提起上訴，本院判決如下：
    主  文
原判決關於甲○○部分撤銷，發回台灣高等法院。
    理  由
本件原判決撤銷第一審關於上訴人甲○○（原名張慰龍）部分之
不當科刑判決，改判依牽連犯從一重論處上訴人成年人故意對兒
童犯共同意圖勒贖而擄人，而故意殺人（判處死刑，褫奪公權終
身）罪刑，固非無見。
惟查：(一)、民國九十二年一月十四日修正通過，同年二月六日公
布，同年九月一日施行之刑事訴訟法第一百五十九條第一項規定
：「被告以外之人於審判外之言詞或書面陳述，除法律有規定者
外，不得作為證據」，故以被告以外之人於審判外之陳述作為證
據時，必須符合法律所規定之例外情形，始具有證據能力。原審
係於九十五年十二月二十一日上午九時三十分審理，有該審判程
序筆錄在卷可稽（見原審上重更(一)卷第一三八頁），自應適用上
開規定，始為適法。但原判決引據證人Ａ女（姓名、年籍均詳卷
）、孫廣珠、溫國偉、李家豪於警詢或偵查中之證述，資為論處
上訴人本件犯行之依據（見原判決第十頁末行至第十一頁第十二
行、第十二頁第十二行、第十三行、第十八頁第二十三行至第二
十九行、第十九頁第十三行至第二十一行），卻未說明該等證人
於審判外之陳述，究竟如何符合例外規定而得作為證據之理由，
遽以其等於警詢或偵查中陳述之傳聞證據，作為論處上訴人罪刑
之基礎，於法自有未合。(二)、科刑之判決書，須將認定之事實於
事實欄詳為記載，然後於理由內說明其所憑之依據及認定之理由
，使事實與理由兩相一致，方為適法。如事實欄之記載與理由內
之敘述不相符合，即屬判決理由矛盾，其判決為當然違背法令。
原判決於事實欄記載：「……甲○○因積欠地下錢莊債務缺錢花
用，竟於九十三年九月十九日十時許，基於意圖勒贖而擄人之犯
意，著手籌劃綁架Ｂ女（Ａ女之女，姓名、年籍亦均詳卷），並
準備其於同年三月間各以新台幣（下同）一千五百元之價格，在
桃園縣中壢市附近向陳宗偉所購買戶名分別為陳宗偉、溫國偉，
由台灣土地銀行股份有限公司中壢分行所核發之活期存款存摺二
本及提款卡二張……供作擄人勒贖取款之用」等情（見原判決第
一頁倒數第二行至第二頁第七行），亦即認定上訴人於九十三年
九月十九日始起意擄人勒贖。然理由欄則謂：「甲○○係於九十
三年三月間某日各以一千五百元之價格，在桃園縣中壢市附近向
陳宗偉所購買戶名分別為溫國偉及陳宗偉，由台灣土地銀行股份
有限公司中壢分行所核發之活期存款存摺二本及提款卡二枚……
供作擄人勒贖取款之用」云云（見原判決第十八頁第二十三行至
末行），似謂上訴人於九十三年三月間即已萌生擄人勒贖意圖，
關於上訴人究係何時起意擄人勒贖，事實之記載與理由之敘述不
相一致，難謂無判決理由矛盾之違誤。(三)、事實審法院所認定之
事實，與所採之證據，不相適合，即屬證據上理由矛盾，其判決
當然為違背法令。原判決認定上訴人在陪同Ａ女匯完款之後，即
於九十三年九月二十日十六時二十三分四秒、五十三秒、二十四
分十六秒、二十四分五十三秒、二十五分二十九秒、二十六分三
秒及二十七分二十八秒，在設於桃園縣龍潭鄉○○路五三三巷附
近之台灣中小企業銀行龍潭分行之自動櫃員機，以000－00
0－00000－0號提款卡，分六次（依上所載，似為七次）
共提領十二萬元，另於次日即同年月二十一日凌晨五時四十六分
十六秒、四十七分三秒、四十八分零秒、四十九分十四秒、五十
分四十六秒，再往設於桃園縣楊梅鎮○○路二號幼工郵局前之自
動櫃員機，以上開提款卡，分六次（依上所述，似僅五次）共提
領贖金十二萬元等情，係以卷附台灣土地銀行股份有限公司中壢
分行000－000－00000－0帳號之客戶往來明細查詢
表為其主要依據（見原判決第四頁第二十行至第二十五行、第五
頁第十九行至第二十三行、第十九頁第六行至第十三行）。但依
卷存上開客戶往來明細查詢表所載，九十三年九月二十日十六時
二十三分五十三秒並無提款之紀錄，另同年月二十一日除有上述
五次提款之資料外，同日凌晨六時一分五十六秒尚有一筆提領二
萬元之記載（見偵字第一四九一九號卷第六十五頁）；又原審認
定上訴人有前開理由(二)所載之事實，係以證人陳宗偉之陳述為判
決之部分基礎（見原判決第十八頁第二十三行至末行），然卷內
似無陳宗偉之證述資料，原判決對前開事實之認定，均與卷存資
料不相符合，亦有證據上理由矛盾之違法。以上均為本院得依職
權調查之事項，案關重典，認仍應發回更審，期臻翔適。
據上論結，應依刑事訴訟法第三百九十七條、第四百零一條，判
決如主文。
中　　華　　民　　國　九十六　年　  三 　 月  二十二　日
                      最高法院刑事第十庭
                          審判長法官  謝　俊　雄
                                法官  陳　世　雄
                                法官  魏　新　和
                                法官  吳　信　銘
                                法官  徐　文　亮
      本件正本證明與原本無異
                                      書  記  官
中　　華　　民　　國　九十六　年　　三　　月　二十七　日
                                                    ｍ
